臺灣彰化地方法院刑事判決
110年度易字第264號
公  訴  人  臺灣彰化地方檢察署檢察官
被      告  廖世任


            阮紅鳳


上列被告因竊盜案件，經檢察官提起公訴（109年度偵字第13454
號），本院裁定以簡式審判程序判決如下：
    主  文
廖世任、阮紅鳳共同犯侵占離本人持有物罪，各處罰金新臺幣壹
仟貳佰元，如易服勞役，均以新臺幣壹仟元折算壹日。
    事  實
一、民國109年11月13日上午10時40分許，廖世任駕駛車牌號碼0
    000-00號自用小貨車搭載阮紅鳳，前往彰化縣○○鄉○○路0段0
    00號之選物販賣機店，2人見其中1台選物販賣機內有1盒公
    仔卡在洞口，機台出口被人用桌子擋住，竟誤以為該公仔係
    前1位客人遺忘在該處而為脫離本人管領支配範圍之物，實
    則該公仔係前1位客人夾到後卡在洞口拿不出來，甫通知該
    台選物販賣機負責人蕭杏旭到場處理，仍屬蕭杏旭管理支配
    範圍內而持有之物，廖世任、阮紅鳳遂共同意圖為自己不法
    之所有，基於侵占離本人持有物之犯意聯絡，先將擋住機台
    出口之桌子移開，再輪流徒手伸入選物販賣機洞口內，拿取
    該盒公仔而侵占入己。嗣蕭杏旭到場後發現該公仔已不知去
    向，經調閱店內監視器畫面後報警處理，始查悉上情。
二、案經彰化縣警察局芳苑分局報告臺灣彰化地方檢察署檢察官
    偵查起訴。
    理  由
壹、程序部分：
    本案被告於準備程序進行中，就被訴事實為有罪之陳述，經
    告知簡式審判程序意旨，並聽取當事人之意見後，本院認無
    不得或不宜改依簡式審判程序進行之處，爰依刑事訴訟法第
    273條之1第1 項，裁定改依簡式審判程序進行審理，是本案
    之證據調查，依刑事訴訟法第273條之2規定，不受同法第15
    9條第1項、第161條之2、第161條之3、第163條之1 及第164
    條至170條規定之限制，合先敘明。
貳、實體部分：
一、上開犯罪事實，業據被告2人於本院審理中坦承不諱（院卷
    第44、51頁），核與證人蕭杏旭於警詢時之證述情節相符，
    並有彰化縣警察局芳苑分局扣押筆錄、扣押物品目錄表、贓
    物認領保管單、監視器畫面翻拍、案發現場及證物照片、車
    輛詳細資料報表等附卷可稽，足認被告2人之自白與事實相
    符。
二、按刑法第337條所謂離本人所持有之物，係指物之離其持有
    ，非出於本人之意思者而言，故除遺失物、漂流物外，凡非
    基於持有人之意思，一時脫離其本人所持有之物者，均屬離
    本人所持有之物，且侵占離本人所持有之物之行為人，對該
    物並未先具有委任管理等持有關係，此與其他類型之侵占罪
    不同，而與竊盜罪相同，且所謂「侵占」與「竊盜」，俱以
    不法手段占有領得財物，其客觀構成要件之主要事實雷同，
    僅係竊盜罪之客體為在本人管理支配範圍內而為本人持有之
    物，侵占離本人所持有之物罪之客體則為非基於持有人之意
    思而一時脫離本人所持有之物。次按若行為人主觀上欲犯某
    罪，事實上卻犯他罪時，依刑罰責任論之主觀主義思潮，首
    重行為人之主觀認識，應以行為人主觀犯意為其適用原則，
    必事實上所犯之他罪有利於行為人時，始例外依該他罪處斷
    ；我國暫行新刑律第13條第3項原亦有「犯罪之事實與犯人
    所知有異者，依下列處斷：所犯重於犯人所知或相等者，從
    其所知；所犯輕於犯人所知者，從其所犯」之規定，嗣制定
    現行刑法時，以此為法理所當然，乃未予明定，從而行為人
    主觀上欲犯某罪，但事實上所為係構成要件略有不同之他罪
    時，即應依前揭說明處斷。
三、依卷附案發現場張貼之告示可知，本案選物販賣機店之遊戲
    規則載明：「只要機台的商品尚未落到出貨口，都不算出貨
    」（偵卷第47頁），本案公仔於案發時係卡在洞口、未落到
    出貨口，此時夾到的客人尚未取得該公仔，而應通知機台負
    責人到場處理，故於負責人蕭杏旭到場處理前，該公仔仍在
    蕭杏旭管理支配範圍之內，而為其持有之物。然依監視器畫
    面翻拍照片所示，被告2人進入選物販賣機店內時，前1位夾
    到公仔的客人雖有電話通知蕭杏旭，但已先離開現場，僅用
    桌子擋在機台出口前（偵卷第35頁），可見現場並無任何人
    向被告2人解釋上開事件經過，被告2人亦未親眼目睹該名客
    人夾到公仔後卡在洞口，並電話通知蕭杏旭到場處理等情節
    。又機台出口雖有用桌子擋住，但並未張貼「故障、勿夾取
    」等字樣之告示或紙條，則被告2人以為該機台仍可正常使
    用，並誤認該公仔係前1位客人遺忘在該處之物，尚非全無
    可能。從而，本案自難遽認被告2人知悉該公仔仍在蕭杏旭
    管理持有中，仍起意竊取之。揆諸前揭說明，此時被告2人
    所犯重於其所知，即應從其所知而論以刑法第337條之侵占
    離本人持有物罪。綜上所述，本案事證已臻明確，被告2人
    之犯行均堪以認定，皆應依法論科。
四、核被告2人所為，均係犯刑法第337條之侵占離本人持有物罪
    。公訴意旨認被告2人所為，係犯刑法第320條第1項之竊盜
    罪，容有未洽已如前述，惟因上開部分基本社會事實相同，
    本院復於審理過程中當庭諭知變更起訴法條之意旨（院卷第
    44頁），爰依法變更起訴法條。被告2人就本案犯行有犯意
    聯絡及行為分擔，應論以共同正犯。
五、爰審酌被告2人見他人持有之公仔卡在洞口未取出，竟因一
    時貪念而侵占據為己有，侵害他人財產權，所為實不足取；
    惟考量被告2人之犯罪手段仍屬平和，所侵占財物價值並非
    甚鉅，且已返還予被害人（偵卷第31、95頁），又於本院審
    理中坦承犯行，犯後態度尚可，兼衡被告2人已婚有2個小孩
    、共同務農為業之生活狀況，被告廖世任高職畢業、被告阮
    紅鳳國中肄業之智識程度（院卷第52頁），及被害人當庭表
    示已取回公仔不再追究（院卷第44頁）等一切情狀，量處被
    告2人如主文所示之刑，並均諭知易服勞役之折算標準，以
    示懲儆。
六、被告2人侵占之公仔1個，雖為本案之犯罪所得，然業已發還
    被害人，有贓物認領保管單在卷可憑（偵卷第31頁），依刑
    法第38條之1第5項規定，不予宣告沒收。　　　　
據上論斷，應依刑事訴訟法第273條之1第1項、第299條第1項前
段、第300條，判決如主文。
本案經檢察官楊閔傑提起公訴，檢察官林士富到庭執行職務。
中　　華　　民　　國　  110　　年    5  　月　 　5　　日
                  刑事第七庭    法  官  黃士瑋
以上正本證明與原本無異。
如不服本判決應於收受判決後20日內向本院提出上訴書狀，並
應敘述具體理由。其未敘述上訴理由者，應於上訴期間屆滿後
20日內向本院補提理由書(均須按他造當事人之人數附繕本)
「切勿逕送上級法院」。
告訴人或被害人對於判決如有不服具備理由請求檢察官上訴者，
其上訴期間之計算係以檢察官收受判決正本之日期為準。
中　　華　　民　　國　  110　　年    5  　月　 　5　　日
                                書記官　林佑儒
附錄論罪科刑法條：
刑法第337條
意圖為自己或第三人不法之所有，而侵占遺失物、漂流物或其他
離本人所持有之物者，處一萬五千元以下罰金。